【裁判字號】    89,上易,611
【裁判日期】    891019
【裁判案由】    詐欺等
【裁判全文】
臺灣高等法院臺中分院刑事判決                    八十九年度上易字第六一一號
    上  訴  人  臺灣台中地方法院檢察署檢察官
    被      告  丁○○
右上訴人因被告詐欺等案件，不服臺灣臺中地方法院八十八年度易字第三六二一號中
華民國八十九年一月二十四日第一審判決（起訴案號：臺灣臺中地方法院檢察署八十
八年度偵字第二一四三三號），提起上訴，本院判決如左：
      主  文
原判決關於丁○○詐欺部分，及定應執行刑部分，均撤銷。
丁○○連續意圖為自己不法之所有，以詐術使人將第三人之物交付，處有期徒刑陸月
，假帳單壹拾伍張均沒收。
其他上訴駁回。
前項上訴駁回部分所處有期徒刑參月，與第二項詐欺部分所處前述之刑，應執行有期
徒刑捌月，假帳單壹拾伍張均沒收。
      事  實
一、丁○○曾於民國（下同）八十八年間，因犯竊盜罪，經台灣台中地方法院於八十
    八年八月三十一日判處有期徒刑肆月，緩刑三年，甫於同年九月二十五日確定。
    詎丁○○於緩刑期間，仍不知悛悔，因缺錢花用，竟又意圖為自己不法之所有，
    並基於概括之犯意，先到文具店購入帳單簿一本，而連續多次於下列時、地，以
    其自行製作之帳單（未假冒他人名義製作）為下列之詐欺行為，即：（一）於八
    十八年十月一日晚上七時許，持其自行製作填寫金額為新臺幣（下同）三千二百
    元之假帳單一式二份，至台中縣沙鹿鎮○○街七十八之六號即庚○○所開設之「
    休閒小站」沙鹿站前店，撕下假帳單之藍色複寫聯（另一聯黃色假帳單則由丁○○留存），持向庚○○之受僱人即店員郭秀玉佯稱已和老板說好，要來收取貨款
    ，經郭秀玉打電話給庚○○，電話接通後，因有客人，郭秀玉即將電話交給丁○○聽，庚○○要丁○○將帳單留下來，通話畢丁○○卻佯稱已與老板談妥，叫郭
    秀玉交付貨款，致郭秀玉陷於錯誤，而將店內之營業款項即庚○○所有之三千二
    百元交付予丁○○收受，丁○○得手後即從容離去。（二）於八十八年十月三日
    下午四、五時許，丁○○又至台中縣清水鎮庚○○開設之「休閒小站」中山店，
    另持假帳單，向店員謊稱要收取貨款（未具體表示要收多少錢），適郭秀玉輪至
    該處看店，誤信為真，表示要打電話叫老板來（彼時郭秀玉尚不知前次被詐欺之
    事，亦不知行動電話遭丁○○竊取），丁○○心虛而逃離，詐欺始未得逞。（三
    ）於八十八年十月十七日上午十一時許，丁○○再到台中縣沙鹿鎮○○街一七０
    號即庚○○所經營之「休閒小站」四平店，亦向店員騙稱要來收取貨款二千八百
    元，惟被店員識破，報警處理，並在丁○○身上扣得第一次行騙所用而留存之黃
    色假帳單一張，丁○○之詐欺行為，又未得逞。（四）於八十九年一月二十日晚
    上九時六分許，丁○○又持其預先製作之假帳單一張，到南投縣草屯鎮○○路八
    八五號之福客多超市內，向店員己○○佯稱要收取貨款，使己○○陷於錯誤，而
    將店內之營業款項即朱茂田所有之一萬二千六百元交付予丁○○收受，丁○○得
    手後迅即離去。（五）於八十九年一月二十日晚上九時十分許，丁○○又持其預
    先製作之假帳單一張到南投縣草屯鎮○○路二八○號之福客多超市內，向店員丙○○佯稱要收取貨款，使丙○○陷於錯誤，而將店內之營業款項即蔡明席所有之
    一萬一千五百元交付給丁○○收受，丁○○得手後迅即離去。（六）於八十九年
    一月二十三日凌晨二時許，丁○○又持其預先製作之假帳單一張，到南投縣草屯
    鎮○○路六三之八號之中日超商店內，向店員戊○○佯稱要收取貨款，使戊○○
    陷於錯誤，而將店內之營業款項九千元交付予丁○○收受，丁○○得手後迅即離
    去。（七）於八十九年三月三日晚上十一時三十分許，丁○○又持其預先製作之
    假帳單三紙，到南投縣草屯鎮○○路之中日超商店內，向店員甲○○佯稱要收取
    貨款，使甲○○陷於錯誤，而將店內之營業款項二萬二千四百元交付予丁○○收
    受，丁○○得手後迅即離去。後經警詢線查獲，並扣得丁○○行騙所用之假帳單
    七張（見八十八年度偵字第二一四三三號偵查卷宗第十三頁、八十九年度偵字第
    一○○五號偵查卷宗第十四頁、八十九年度偵字第五○七號偵查卷宗第十四頁、
    八十九年度偵字第一三二四號偵查卷宗第十一頁），及丁○○所有預備供詐欺犯
    罪所用之假帳單八張。
二、丁○○於八十八年十月一日晚上七時許，在台中縣沙鹿鎮○○街七十八之六號即
    庚○○所開設之「休閒小站」沙鹿站前店向郭秀玉詐騙貨款時，見櫃台電話旁另
    有一支郭秀玉所有以其姊郭珍翠名義申請之西門子Ｃ２５８８型行動電話（價值
    約六千五百元），竟起貪念，意圖為自己不法之所有，趁郭秀玉不注意之際，予
    以竊取，並於得手後離去。
二、案經台中縣警察局清水分局報請臺灣臺中地方法院檢察署檢察官偵查起訴，及由
    南投縣警察局草屯分局報請臺灣南投地方法院檢察署檢察官移請本院併案審理（
    臺灣南投地方法院檢察署八十九年度偵字第五○七號、八十九年度偵字第一○○
    五號、八十九年度偵字第一三二四號）
      理  由
一、訊據被告丁○○（以下簡稱為被告）對於前開連續詐欺取財及竊取財物之犯行，
    已於本院審理時均坦承不諱，核與被害人庚○○、郭秀玉、己○○、丙○○、朱
    茂田、蔡明席、戊○○、甲○○等人分別於於警訊、原審法院審理，及本院訊問
    時，所指訴之情節相符，並有已供被告犯罪所用之假帳單七張附卷，及被告預備
    供犯罪所用之假帳單八張扣案可稽。被告之自白核與事實相符。事證明確，被告
    之犯行堪以認定，應依法論科。
二、核被告所為，就其竊取被害人郭秀玉之行動電話部分，係犯刑法第三百二十條第
    一項竊盜罪。至其前開圖為自己不法之所有，以詐術使人將第三人之物交付得逞
    部分，係犯刑法第三百三十九條第一項之詐欺罪，未得逞部分，則犯刑法第三百
    三十九條第三項、第一項之詐欺未遂罪。被告先後多次詐欺既遂與未遂之犯行，
    其犯罪時間緊接，犯罪構成要件相同，顯係基於概括之犯意反覆為之，為連續犯
    ，應依刑法第五十六條之規定，以一詐欺既遂罪論，並加重其刑。因被告多次所
    犯，有連續犯之關係，為裁判上一罪，故未經起訴部分，亦為起訴效力所及，本
    院自應併予審判。又被告所犯詐欺、竊盜二罪，其犯意各別，罪名互殊，應予分
    論併罰。
三、原審就被告前開詐欺犯行部分，予以論罪科刑，固非無見，惟原審判決未及就台
    灣南投地方法院檢察署檢察官移請本院併案審理（即台灣南投地方法院檢察署八
    十九年度偵字第五○七號、八十九年度偵字第一○○五號、八十九年度偵字第一
    三二四號）部分，予以審判，另扣案之假帳價單八張係被告所有預備供日後犯罪
    所用之物，原審判決未併予宣告沒收，均有未合。公訴人就此部分之上訴為有理
    由。原審判決就上開部分，既有前述可議之處，即屬無可維持，應由本院將原審
    此部分之判決，及定執行刑之判決，均予以撤銷改判。爰審酌被告之品行、犯罪
    所生危害，及每次詐欺金額雖非鉅大，但屢犯不改，惡性不輕等一切犯罪情狀，
    就其所犯詐欺罪之部分，量處有期徒刑六月。卷內已供被告犯罪所用之假帳單七
    張，及被告預備供犯罪所用之扣案假帳單八張，均係被告所有，且係其供犯罪使
    用及預備供犯罪使用之物，均應依照刑法第三十八條第一項第二款之規定宣告沒
    收。至於被告所犯竊盜罪部分，原審法院以被告此部分之犯行已甚明確，爰審酌
    被告之品行、犯罪所生危害、及犯後態度等一切犯罪情狀，並依據刑事訴訟法第
    二百九十九條第一項前段、刑法第三百二十條第一項、罰金罰鍰提高標準條例第
    一條前段等規定，量處被告有期徒刑三月，其認事用法均無不合，量刑亦甚妥適
    。公訴人於上訴書內，未表明未對原判決此部分上訴，依法應認對此部分已有上
    訴。惟公訴人並未陳述對此部分判決不服之理由，其就此部分之上訴，應認為無
    理由，應予駁回。就此駁回部分所處有期徒刑三月，與被告所犯詐欺罪部分所處
    有期徒刑六月，本院並對此主刑之宣告依法定其應執行之刑為有期徒刑八月。
四、據上論斷，應依刑事訴訟法第三百六十八條、第三百六十九條第一項前段、第三
    百六十四條、第二百九十九條第一項前段、刑法第五十六條、刑法第三百廿條第
    一項、第三百三十九條第一項、第五十一條第五款、第三十八條第一項第二款、
    罰金罰鍰提高標準條例第一條前段，判決如主文。
本案經檢察官乙○○到庭執行職務。
中      華      民  國    八十九      年      十      月   十八     日
                              臺灣高等法院臺中分院刑事第三庭
                                    審判長法  官  方  艤  駐
                                          法  官  胡  忠  文
                                          法  官  廖  柏  基
右正本證明與原本無異。
不得上訴。
                                          書記官  柯  孟  伶
中      華      民      國    八十九      年      十      月    十九    日
附錄條文
刑法第三百二十條第一項：
意圖為自己或第三人不法之所有，而竊取他人之動產者，為竊盜罪，處五年以下有期
徒刑、拘役或五百元以下罰金。
刑法第三百三十九條第一項：
意圖為自己或第三人不法之所有，以詐術使人將本人或第三人之物交付者，處五年以
下有期徒刑、拘役或科或併科一千元以下罰金。
                                                                        Ｋ


司法院資訊處製作；財團法人民間司法改革基金會備份。
